臺灣板橋地方法院刑事判決　　　　　　　95年度訴字第2515號
公　訴　人　臺灣板橋地方法院檢察署檢察官
被　　　告　丙○○
選任辯護人　施習盛律師
上列被告因強盜案件，經檢察官提起公訴（95年度偵字第17634
號），本院判決如下：
    主  文
丙○○犯攜帶兇器、夜間侵入住宅強盜罪，處有期徒刑捌年；扣
案之水果刀壹支沒收之。又犯攜帶兇器、夜間侵入住宅強盜罪，
處有期徒刑柒年貳月；扣案之水果刀壹支沒收之。又犯攜帶兇器
強盜未遂罪，處有期徒刑肆年；扣案之水果刀壹支沒收之。應執
行有期徒刑壹拾伍年；扣案之水果刀壹支沒收之。
    事  實
一、丙○○基於意圖為自己不法所有之犯意，分別有如下之加重
    強盜行為：
(一)、民國95年7 月9 日凌晨1 時40分許，手持客觀上足供兇器使
    用之水果刀1 支（已扣案，下同），尾隨甲○○及榮建紅進
    入其等住處之臺北縣中和市○○街192 巷6 弄15號1 樓樓梯
    間，即上前持上開水果刀架在榮女脖頸，並作勢揮砍周女，
    喝令周女及榮女將錢交出，以此強暴、脅迫方法，至使周女
    及榮女等2 女不能抗拒，分別拿出新臺幣（下同）500 餘元
    、3, 000元交予丙○○，丙○○得手後隨即騎乘機車離去（
    下稱：第1 次犯行）。
(二)、再於95年7 月9 日約凌晨2 時許（起訴書記載為凌晨1 時40
    分許，予以更正），手持客觀上足供兇器使用之水果刀1 支
    ，尾隨乙○○進入其住處之臺北縣中和市○○街11巷21號1
    樓樓梯間，即以所持水果刀架在林女脖頸，至使林女不能抗
    拒，而交予1 千元予丙○○。又丙○○聽聞林女僅與1 名女
    兒同住，復基於意圖為自己不法所有之接續犯意，接續以水
    果刀架在林女脖頸上，使林女不能抗拒而帶其上4 樓之住處
    ，欲搜括財物，惟因聽到門外有聲音，方始作罷逃離（下稱
    ：第2 次犯行）。
(三)、又於95年7 月19日下午2 時許，手持客觀上足供兇器使用之
    水果刀1 支，尾隨丁○○進入其住處之臺北縣中和市○○街
    2 巷21弄4 之3 號1 樓樓梯間（白日侵入住宅部分，未據告
    訴），即以所持之水果刀自背後架在黃女脖頸，並用一條布
    摀住黃女之口鼻，喝令黃女拿出錢來，黃女不從，丙○○即
    持刀割斷黃女所有皮包之肩帶，並拉黃女頭部撞擊鐵門（傷
    害罪嫌部分未據告訴），惟因黃女奮力抵抗而未得逞（下稱
    ：第3 次犯行）。
(四)、如上各該犯行，經警據報循線於95年7 月24日下午7 時許，
    在臺北縣新店市○○街29巷3 弄9 號1 樓，查獲丙○○，並
    扣得水果刀1 把，因悉上情。
二、案經臺北縣政府警察局中和分局移由臺灣板橋地方法院檢察
    署檢察官偵查起訴
    理  由
一、訊據被告丙○○固然坦承有如上第2 次犯行，並提出以：另
    外2 件（即第1 、3 次犯行）是警察對我刑求才承認，只有
    看過乙○○，其他人我不知道是不是他們到警局講的，不用
    再傳喚，再傳喚只會越難看而已，因為不是我搶他們的，給
    他們看我被告的身分，這樣好看嗎，對於證據能力沒有意見
    ；沒有跟乙○○講話時，提到之前已經有兩件強盜行為，不
    可能跟她講這個，只是跟她講我剛假釋出來，媽媽生病，沒
    有錢看病，而且有把1 千元還給她，她又再拿給我，說是要
    借給我；要帶乙○○上樓，是因她告訴我，她是單親家庭，
    還欠卡債，怕她騙我，想看是不是真的，想把錢還給她；上
    樓時沒有拿著刀子押著乙○○，不曉得為什麼她說我押著她
    上樓；丁○○在檢察官那邊只說我有抓她的頭髮撞鐵門，今
    天又說我割傷她的脖子，越講越嚴重，好像要我死一樣，我
    懷疑他們講的話，除乙○○的案件，其他沒有作等云云為自
    己作出辯解；選任辯護人則以：依被告95年7 月24日之警詢
    筆錄，被告自白犯案時間及件數分別為95年7 月9 日凌晨
    2 時許，地點：中和市中和國中巷內，被害人為林姓女子。
    95年7 月11日晚上8 時許（即第一件後兩天），地點在中
    和，被害人為不詳姓名女性。95年7 月13日（即第二件得
    手兩天後），被害人是兩名女性（應係甲○○及榮姓女子）
    。95年7 月15日（即第三件得手兩天後），地點也在中和
    ；但依被害人甲○○之供述被害時間為95年7 月9 日凌晨1
    時40分，並非7 月11日；而被害人甲○○之被害時間與乙○○之時間即95年7 月9 日凌晨1 時45分，只相隔5 分鐘，顯
    然有違常情；警詢中雖有提及95年7 月19日14時中和市○○
    街（被害人丁○○）乙案，但被告則稱：「這1 件我沒有印
    象」，且警詢筆錄中又將被告有關此部分之自白以劃線方式
    刪除；被告所持之刀為水果刀，但甲○○於警詢及偵訊中則
    稱被告所持為西瓜刀；被告所騎乘之機車RA9-890 號為橙黃
    色，GBH-181 號為藍色，但被害人丁○○於警詢及偵查中則
    稱被告騎白色重型機車；由上可知，本案疑點矛盾重重！顯
    有不可信之情事；按「刑事訴訟法第95條第2 款、第156 條
    第4 項分別規定：訊問被告應先告知得保持緘默，無須違背
    自己之意思而為陳述；被告未經自白，又無證據，不得僅因
    其拒絕陳述或保持緘默，而推斷其犯行。此乃被告在刑事訴
    訟程序中，所享有保持緘默及拒絕陳述之權利。為確保被告
    之緘默權及拒絕陳述權，防止以違法之方法取得其供述，刑
    事訴訟法第98條明定：訊問被告應出以懇切之態度，不得用
    強暴、脅迫、利誘、詐欺、疲勞訊問或其他不正之方法；第
    156 條第1 項明定：被告之自白，非出於強暴、脅迫、利誘
    、詐欺、疲勞訊問、違法羈押或其他不正之方法，且與事實
    相符者，得為證據。將被告因遭受身體上強制（包括：強暴
    、疲勞訊問及其他施以生理上壓迫之不正方法）或精神上強
    制（包括：脅迫、利誘、詐欺及其他施以心理上壓迫之不正
    方法）所為非任意性之自白，以及在違法羈押中所為之自白
    ，同列為以不正方法取得之供述證據，不問其自白是否與事
    實相符，一概排除其證據能力。良以非任意性之自白，係在
    被告遭受身體上強制或精神上強制之情況下所取得，並非出
    於其自由意思之發動，在其心意自主之情況下所為之陳述，
    非真實之可能性大為提高，若允許採為證據，不僅嚴重侵犯
    人權，也容易造成司法誤判，因此否定其證據能力。但所謂
    非任意性之自白，除其自白必須是以不正方法取得外，尤須
    該自白與不正方法間具有因果關係，始有前述排除法則之適
    用，此觀刑事訴訟法第156 條第1 項規定：「被告之自白，
    非『出於』強暴……者，得為證據」即明。而上開因果關係
    之判斷，除應依個案具體情節，詳細考察訊問之一方之基本
    狀況（包括：實施不正方法之態樣、手段、參與實施之人數
    ……等等）及受訊問之一方之基本狀況（包括：受訊問人之
    年齡、地位、品行、教育程度、健康狀況……等等）外，更
    應深入探討不正方法與自白間之相關聯因素（包括：實施不
    正方法對受訊問人強制之程度、與自白在時間上是否接近、
    地點及實施之人是否相同、受訊問人自白時之態度是否自然
    、陳述是否流暢……等等）及其他相關情況，為綜合研判，
    始能符合事實；本件被告偵查以迄鈞院準備程序期一再抗辯
    其警詢中之自白（起訴書犯罪事實─(二)乙○○部分除外），
    實際上並非出於被告之自由意志，而係在警方刑求強暴脅迫
    下以不正方法取得之供述，有下列證據可以證明：(一)、95年
    11月8 日發文之台北看守所新收被告內外傷紀錄表有記載：
    「被告左側臉部有瘀青」；被告之母於95年11月1 日鈞院準
    備程序中表示：「我到派出所時，有看到被告臉上腫腫的，
    下手臂還有擦傷，當天被告穿短袖」，核與上述記載相符（
    按：被告之母作此供述之時間為95年11月1 日，而台北看守
    所之回函時間為95年11月8 日，換言之，當時被告之母並不
    清楚看守所內外傷紀錄表之內容）；96年1 月12日鈞院傳訊
    林榮南、李俊賢、梁景森、林志松、吳萬成、涂正華等警員
    ，詢問有關逮捕及押解被告情形時，均答稱：「我們沒有任
    何人把被告壓在地上」、「在派出所作筆錄時，我們沒有人
    與被告有身體接觸」、「在新店時沒有與被告有肢體接觸」
    、「丙○○沒有抵抗，配合解送」，但對被告何以臉部受傷
    ，則無法說明，由此可證，被告臉部之受傷與拒捕或解送無
    關；由上可知，被告辯稱在制作筆錄之前有被一位矮矮吃檳
    榔穿便服之員警刑求毆打，乃確有其事，且本案警詢筆錄之
    記載，除第一件案情較詳細外，其他三件均間隔兩天，地點
    不清楚，顯見是被告為配合警方之要求而胡亂自白，與事實
    不符，亦顯無證據能力；又「犯罪事實之認定，應憑真實之
    證據，倘證據是否真實尚欠明顯，自難以擬制推測之方法，
    為其判斷之基礎；而認定犯罪事實之證據係指足以認定被告
    確有犯罪行為之積極證據而言，該項證據自須適合於被告犯
    罪事實之認定，始得採為斷罪資料，最高法院53年著有台上
    字第656 號、29年上字第3105號判例。且刑事訴訟上證明之
    資料，無論其為直接或間接證據，均須達於通常一般之人均
    不致有所懷疑，而得確信其為真實之程度，始得據為有罪之
    認定，若其關於被告是否犯罪之證明未達此程度，而有合理
    之懷疑存在，致使無從形成有罪之確信，根據『罪證有疑，
    利於被告』之證據法則，即不得遽為不利被告之認定。」（
    最高法院76年度台上字第4986號判例可稽）。「告訴人之告
    訴以使被告受刑事訴追為目的，是其指訴是否與事實相符，
    仍應調查其他證據，以資審認，必被害人所述被害情形，無
    瑕疵可擊，而就其他方面調查，又與事實相符，始足據為判
    決之基礎。」，本案之疑點甚多，依據無罪推定原則及前揭
    最高法院判例之見解，本案被告除自白之乙○○部分外，其
    餘犯罪事實應作無罪之認定等語，為被告提出事實暨法律上
    之辯護。
二、關於證據能力部分：現行刑事訴訟法修正採行改良式當事人
    進行主義，於嚴謹證據法則之外，酌採英美法系之傳聞法則
    理論，以保障當事人之反對詰問權，但仍基於證據資料愈豐
    富，愈有助於實體上真實發現之理念，及兼顧現階段實務運
    作之需要，於本法增設第159 條之1 至第159 條之5 關於傳
    聞證據例外適格之規定，是自其修法精神以言，非許被告或
    其辯護人得以任憑己意，空言爭辯證人偵查中所言等證據資
    料一概不具證據能力。同法第159 條之1 第2 項規定：「被
    告以外之人於偵查中向檢察官所為之陳述，除顯有不可信之
    情況者外，得為證據。」應與第1 項所定：「被告以外之人
    於審判外向法官所為之陳述，得為證據。」接續觀察，亦即
    第1 項所定關於在法官面前作成之供述證據，因係於公開審
    判之法庭活動下取得，其任意陳述之信用性足認有確定保障
    ，乃賦予證據能力；第2 項所定在檢察官面前作成之供述證
    據，因受偵查不公開之限制，非在公開之法庭活動下為之，
    但衡以我國現今實務運作情形，檢察官多能遵守程序正義，
    不致違法取供，可信性極高，故除有顯不可信之情況外，原
    則上均得為證據。此所稱「顯有不可信之情況」，即指關於
    檢察官取供程序，已經明顯違背程序規定，超乎正常期待，
    而無可信任者而言，是判斷偵查中供述證據是否具有證據適
    格，應以該供述作成之客觀條件及環境，例如陳述人於陳述
    時之心理狀態是否健全、有無違法取供情事，是否出於陳述
    者之真意所為之供述，作為判斷之依據，乃屬程序上證據能
    力信用性之問題，尚與實質上其陳述內容是否真實可採之證
    明力憑信性有間。衡諸本案證人周女、林女、黃女於偵查中
    之陳述，均經具結，亦查無有何違法取供或陳述人陳述時心
    理狀態不健全之情況可言，證人周女、林女、黃女之證述均
    得為證據，本案被告之選任辯護人就證人於警訊之陳述俱謂
    係傳聞證據，泛稱均無證據能力，並就偵查中未經交互詰問
    而認無證據能力，然如上所述，並未能具體釋明偵查中有何
    程序正義之違法或缺失之處，而具有不可信之顯然情況，遽
    指證人於偵查中之證詞無證據能力云云，亦非可採。
三、關於被告刑求抗辯之說明：
(一)、按被告之自白，須非出於強暴、脅迫、利誘、詐欺或其他不
  　正之方法，且與事實相符者，始得採為證據，如被告之自白
    ，係出於不正之方法，並非自由陳述，即其取得自白之程序
    ，已非適法，則不問自白內容是否確與事實相符，因其非係
    適法之證據，即不能採為判決基礎，故審理事實之法院，遇
    有被告對於自白提出刑求之抗辯時，應先於其他事實而為調
    查（最高法院95年度台上字第3135號判決意旨參照）。
(二)、本件被告於偵查中供述：我只有做第2 件即1000元這件，其
    他都不是我做的，警察恐嚇我，說有監視器拍到，如果不承
    認的話他們要公佈我的資料，因為我被關10幾年，出來我什
    麼都不知道等云云（見95年7 月25日偵查筆錄）；於檢察官
    聲請羈押，本院行羈押訊問時供述略以：我承認只有一條而
    已，姓林的那件，我在南勢角派出所警員威脅我，如果我不
    承認的話，會讓我死的很難看等云云（見本院95年7 月25日
    羈押訊問筆錄）；在本院95年10月16日準備程序中僅陳述以
    係遭刑求（即如上刑求之辯解）等。綜據上述，由被告上開
    供述，先以係遭警恐嚇，否則要公佈其資料，於本院則概括
    僅以係遭刑求等情，是所供遭受刑求之辯解，陳述迥異，是
    所陳遭受刑求是否真實而屬可採，令人生疑。
(三)、又本院為期慎密，以被告主張刑求之抗辯，就被告從新店被
    查獲之始，以迄解送至檢察官偵查之整體過程，傳喚臺北縣
    政府警察局中和分局南勢角派出所員警林榮南、李俊賢、楊
    宜（所長）、吳萬成、梁景森、林志松、程慧光、涂正華
    到庭詰問查證結果，證人林榮南、李俊賢、梁景森、林志松
    、吳萬成、涂正華等警員均證稱有關逮捕及押解被告過程情
    形，證述略以：並無任何人把被告壓在地上；在新店、在派
    出所製作筆錄，亦無人與被告有身體接觸；丙○○無抵抗，
    配合解送等情，而且就被告警訊筆錄錄音經本院會同製作筆
    錄之員警、檢察官、被告暨其選任之辯護人勘驗結果被告於
    問答方面之語氣平和等（分見本院95年11月1 日、12月6 日
    、96年1 月12日準備程序筆錄）；因之，並無積極證據足以
    證明被告有受刑求情事。
(四)、是被告前於警詢中亦供述，曾經犯過有一件有2 人之案件，
    如被告未有如此供述，警方亦無從得知，何況第1 次犯行，
    被害人確實有被強盜的事情，亦已經被害人周女證述明確；
    第2 次犯行亦經證人乙○○於本院證述（詳如後述）明確以
    ：被告在強盜她的過程中，亦曾跟其提及之前被告曾經犯過
    2 件案件情事，就此相互勾稽，證人等之證言均為可採（均
    詳如後述），且各該證述均為認定犯罪構成要件之事實，是
    被告於警詢中承認之另2 件的犯行，經本院詳為勾稽調查，
    亦查無有何出於刑求情形，並經勘驗警詢筆錄錄音在卷（見
    本院95年11月10日勘驗筆錄），更且被告供述逮捕員警，製
    作筆錄員警，解送員警均無一對其刑求，因之，逮捕、製作
    筆錄，以及相關解送員警，均無刑求情事，則其他人員於本
    案又有何為刑求之必要暨動機存在，並經本院調取臺北縣政
    府警察局中和分局南勢角派出所全部員警之照片供被告指認
    在卷（見本院95年12月6 日準備程序筆錄），被告亦未能指
    認出有打伊之人，被告空言員警於警詢時為刑求一節為不足
    採，是被告如何遭受刑求之過程，已難窺知真相，而本院函
    准臺灣臺北看守所95年11月8 日北所衛字第0950014941號函
    附件內外傷紀錄表雖有左側臉頰有瘀青之記載，然如上所述
    ，暨被告之母於本院95年11月1 日稱：我到派出所時，有看
    到被告臉上臉腫腫的，下手臂還有擦傷，當天被告穿短袖等
    語（見該日準備程序筆錄），若張母之言為正確，何以該明
    顯之下手臂擦傷部分，於前述內外傷之紀錄表竟然沒有記載
    ，故被告左臉頰之記載瘀青究係何來，因此，稽之上述，總
    結說明，難認被告於警訊時之自白，係遭刑求所致，是被告
    警訊中之供述，就本案犯罪構成要件之事實全部，核與證人
    （詳如後述）3 人於警偵訊暨本院審理時之證述相符，且均
    為認定犯罪事實所必要者，是均仍有證據能力，足為本件犯
    罪事實認定之依據，被告此部分所為之抗辯，顯不可採。綜
    上，被告所為刑求之抗辯，本院認為不成立無從予以支持，
    是就被告於警訊中之供述，亦難謂非於自由意思下之陳述，
    應無疑義。
四、本院認定被告犯罪事實所憑之證據及得心證之理由：
(一)、關於被告之第2 次犯行，業經被告坦承不諱，並與證人乙○○證稱：（中和市○○街11巷離中和市○○街192 巷多遠？
    ）從我家下樓梯出門走路約7 分鐘左右，忠孝街左右轉都是
    華新街，騎摩托車正常的速度約1 、2 分鐘；（95年7 月9
    日凌晨你有沒有在臺北縣中和市○○街11巷21號1 樓的樓梯
    間被人強盜財物？）有，時間快接近凌晨2 點左右，還不到
    2 點，詳細時間我沒有特別注意；（當時強盜你財物的人，
    是否剛才你在庭看到的被告？）是；（請你描述當時被強盜
    的情形？）忠孝街的住宅完全沒有1 樓的鐵門，我走幾步樓
    梯，聽到有人衝進來的聲音，我就覺得不對勁，當時我剛上
    樓梯幾個階梯而已，就有人拿刀架在我脖子上，說把錢拿出
    來，我就跟他講我是單親家庭不要傷害我，我還要養女兒，
    我就從皮包拿1 千元紙鈔給他，他拿錢以後問我：你一個人
    住，我說我跟我女兒住，他說：上去你家，就跟著我去屋內
    ，當時刀子還架在我脖子上，我要開門時，我跟被告說：你
    不能傷害我女兒，他說不會，我就開門進去，進門以後我想
    緩和雙方的情緒，我不知道被告進來我家是又要拿錢或幹嘛
    ，我就跟他聊天，我問他說：你為什麼要打劫人家，他說他
    媽媽因為骨刺開刀需要5 萬沒有錢，他說他打劫我之前，前
    面已經犯了兩件強盜案，他說他已經有打劫人家，剛假釋出
    來，坐10幾年的牢，當時我更害怕，我問他：你為何坐10幾
    年的牢，是因為殺人；（當時在樓梯間被告強盜你1 千元時
    ，你能否反抗？）不能反抗；（進了你家門之後，被告的刀
    子有無繼續押著你？）進門之前被告一直用刀架在我脖子上
    ，進去之後，被告還拿著刀子，後來進門就沒有繼續押著我
    ；（你是否記得被告當時拿什麼刀子？）是一把刀子就對了
    【提示扣案刀子予證人辨識】（是否是這把扣案的刀子？）
    我不敢確定，但確實是一把刀子；（當時你住在21號幾樓？
    ）4 樓；（從被告開始強盜你，到他離開中間多久時間？）
    很久；（被告在整個過程中，有沒有將他強盜你的1 千元還
    給你？）沒有；（被告說他有還你，你再拿給他？）沒有，
    因為他有還我，我收起來就好，幹嘛還給他；（剛才你看到
    在庭的被告，請再確認是否就是強盜你財物的人？）就是他
    ，我跟他有面對面接觸；（被告去你家時，家裡有開燈嗎？
    ）有開燈、很亮；（在樓梯間到進你屋內，被告一直在你後
    面？）對，進屋內我就看到被告的臉；（你跟被告面對面的
    距離？）被告就坐在我家沙發，我跟他距離只有幾公分；（
    當時被告繼續架著你脖子到你屋內時，是否還想要拿錢？）
    我是這麼覺得，否則我不會說我的經濟狀況不好，希望他不
    要再跟我拿錢；在1 樓時，被告有說打劫，把拿錢出來等語
    ，訊畢後復經本院請證人乙○○當庭指認被告後稱：強盜我
    的確定是在庭被告等情，互核相符（見本院96年4 月26日審
    判筆錄）。
(二)、關於第1 次犯行部分，證人甲○○於本院證述：95年7 月9
    日凌晨1 時40分許，有在臺北縣中和市○○街192 巷6 弄15
    號1 樓樓梯間被人強盜財物，強盜財物的人還認得，確定是
    剛才在庭的被告丙○○，之前在檢察官訊問時也當庭指認過
    ，也有蓋住下面有關的資料指認照片，當時當庭指認的是今
    日在庭之被告，指認照片中的人也是在庭被告，不會認錯，
    因為印象很深刻，記得被告的皮膚很黑，他靠得很近，長相
    我記得很清楚，不會認錯；當時的樓梯間有燈光，我們靠得
    很近，只有兩小步、面對面，一般正常人走路的兩小步，當
    時被告拿著刀架著我們樓下一個榮姓住戶的脖子，我們就拿
    錢給他，勸他趕快走，當時被告拿刀在我的面前揮刀，我們
    靠得很近，我看得很清楚，我們拿錢給被告之後，被告還說
    要跟我們到樓上住家；榮姓住戶拿了3 千元給被告，我身上
    正好帶了零錢，裡面都是50元的銅板，不到1 千元，我記不
    清楚；（之前你說你被強盜5 百多元，到底實際情形如何）
    整袋都是零錢，沒有細數，但是我看到榮姓女子抽出3 千元
    的紙鈔給被告；（被告強盜你們財物時，你們是否能夠抗拒
    ？）不行，怕脖子被割到；（請詳細描述當時被強盜的情形
    ？）那天我下班回家，在樓下遇到樓下的鄰居榮姓女子，在
    樓下門口外聊天，聊了之後我就開門進去樓梯間，我進去把
    我騎的腳踏車往樓梯旁邊放好，我們鄰居剛好上樓，我要用
    手去關鐵門時，就有一個人強力衝開鐵門進來，手上拿著一
    把刀就架在榮姓女子脖子上，說拿錢、拿錢，身上有多少錢
    都拿出來，我們就拿錢包，我說：我今天身上剛好有零錢，
    我這袋零錢你就先拿著，被告就叫榮姓女子也要拿出來，榮
    姓女子就從她的錢包拿出3 千元紙鈔給被告，給錢後叫被告
    拿了錢趕快走，被告說還要叫我們去樓上，我就跟被告說我
    們家裡都有人在，被告可能聽說家裡有人，我叫他拿了錢就
    走，被告拿刀在我面前揮，叫我們不能報警，被告揮刀完之
    後，我說我不報警，被告就打開門，我聽到騎機車離開的聲
    音；（你們有再追出來看嗎？）有，我聽到摩托車離開的聲
    音後，我打電話請樓上的家人下來，因為我們都嚇到了，家
    人下來後才開門去看，因為我們完全不敢出去看，也嚇到沒
    有辦法上樓，坐在樓梯間腿軟沒有辦法行動；（檢察官問當
    時被告拿的是什麼刀【提示並令其辨認】我沒有仔細看，只
    看到刀架在榮姓女子的脖子上，應該就是扣案的水果刀；（
    當時被告講話的口音如何？）剛開始我以為是外勞，因為被
    告長得像外勞，但他講國語，有點腔調，當時我很緊張，這
    是我個人的感覺，沒有很注意這些細節；我是隔天報警，因
    為被告威脅不能報警，所以沒有馬上報警，是到附近的派出
    所報警，有製作筆錄；後來被告被警方查獲後，有到派出所
    指認被告；（用什麼方式指認？）；照片中有幾個人，叫我
    們選是誰，我選搶錢的那個人，就是今日在庭的被告；（警
    察有無叫你們指認人？）當時被告在裡面，我們在外面作筆
    錄，我們有偷偷去看，看被抓的人是否就是強盜我們的人，
    結果沒錯；被告離開時，有將刀攜帶離開；當時我剛下班，
    時間應該是凌晨，是突如其來的，沒有特別注意時間，差不
    多是凌晨1 點多到2 點之間；（95年7 月24日你到南勢派出
    所指認被告，你是先製作筆錄還是先指認被告？）順序我不
    記得，我記得我有看照片指認，也有看到被告，也有作筆錄
    ；（案發的前後時間，被告進來到他離開時間多久？）；（
    不會很久，應該不到10分鐘，有5 分鐘，該樓梯隨時有人上
    下，被告也不敢待太久；（西瓜刀、水果刀你能區別嗎？）
    可以，我很清楚；【提示偵查卷第13、51頁第6 行予證人閱
    覽，即警訊筆錄】（警訊時警察問你，你說你記得是西瓜刀
    ，偵查中檢察官問你，你也說是西瓜刀？）我不確定是西瓜
    刀還是水果刀，我只知道刀子閃著白光，所以當時說像西瓜
    刀，警察怎麼打的我不清楚；（當時警察問你刀子時，你說
    是西瓜刀，但查扣的刀子你不確定是不是？）當時刀子是架
    在榮姓女子的脖子上，刀子多長我也不知道，我就跟警察說
    是西瓜刀；（之後檢察官問你，你說被告拿一把西瓜刀？）
    我記得那天的刀子有點像西瓜刀；（後來檢察官提示扣案刀
    子的照片給你看，你回答好像是，但因為當時燈光蠻暗的，
    我不太確定？）我忘記了，我只知道那刀子會閃光；（你當
    時是否這樣回答？）應該是；（所以之前你對於被告所持有
    的扣案兇器，你本來就不確定是西瓜刀？）我本來就不確定
    是西瓜刀；（為何剛才提示扣案物，你能確定就是這把刀？
    ）當時的情形我沒有特別注意什麼刀子，但是警察問我時，
    我只能說好像是西瓜刀，剛才看到扣案物，我覺得應該是，
    因為當時我們很害怕、緊張，當時連樓梯都爬不上去；（案
    發時的樓梯間光線如何？）樓梯間的燈光是黃色的燈泡，被
    告要離開之前面對面向我揮刀，正好我的上面有燈泡，被告
    離我很近，所以被告的臉我看得很清楚；（你會不會因為燈
    光暗而誤認被告？）確定不會等語（見本院96年4 月26日審
    判筆錄），是就證人周女被強盜案件之經歷過程已經證述綦
    詳，則其就被告本案犯罪構成要件行為事實之證述明確，無
    疑；固然證人周女證述其並不確定被告所持之刀具屬性，不
    確定扣案物是否為西瓜刀一節，然對於突如其來又不可逆料
    之一般人親身經歷下，因害怕、緊張又處於不知所措情境下
    ，所為記憶之情景查悉，所為證述亦難謂與常情不合，被告
    於此質疑，要無可採。故被告對證人甲○○證言雖以：我拿
    的是水果刀，證人說的是西瓜刀，為何證人水果刀、西瓜刀
    分不清楚，且證人在警詢時說燈光暗暗的，也不能因為我皮
    膚黑就指認我，而且既然靠得很近，為何會把水果刀誤認為
    西瓜刀等提出質疑，當非可採；況且如上第2 次犯行，證人
    乙○○於本院亦明確證稱確定被告當時有與其言及，在其被
    強盜之前被告已經強盜了2 件之行為相合，因之，若非被告
    告知證人林女，證人林女又何能知悉？是證人林女所陳，自
    非虛枉。因就證人周女之指認程序完整而明確，從案發到結
    束之整體過程敘述亦甚明確，並無何瑕疵可擊，堪可憑信。
(三)、另關於被告所為第3 次犯行部分，在尚未進行交互詰問時，
    本院先請證人丁○○當庭指認被告即係當日強盜其財物之人
    明確，先為說明；其並證述以：（在庭被告是否就是當日強
    盜你財物的人？）長相、身材、高矮、聲音都確定是在庭的
    被告，我確定就是他強盜我的財物；（95年7 月19日下午2
    時許，你有沒有在臺北縣中和市○○街2 巷21弄4 之3 號1
    樓的樓梯間被人強盜財物？）有搶，但沒有搶成，時間地點
    都對；（4 之3 號是你的住處？）是，我住4 樓；（剛剛你
    看到在庭的被告，該被告是否當初強盜你的人？）就是他；
    （你確定嗎？）我確定；（在警察局時你有無指認被告？）
    有，我看到照片，但在警察局沒有看到被告；（照片是一個
    人的照片，還是很多人的照片讓你指認？）幾個人在一張的
    照片讓我指認；（在檢察官問你時，你有無當庭指認被告？
    ）有，確定就是今天在庭的被告；（檢察官是否也有讓你指
    認，遮住相關文字，幾個人在一張的照片？）有，我當時也
    是確定指認被告就是強盜我的人；（請你描述當時被強盜的
    情形？）當時我下班機車在1 樓門口外面放好之後，把鑰匙
    插在1 樓大門，已經打開門鑰匙還沒有拿出來，被告就衝進
    去拿刀子架著我的脖子說：搶劫、錢拿出來，我就說我沒有
    錢，被告就用手拿著布摀住我的嘴巴後，用刀子把我包包的
    揹帶割斷，我的皮包抱在我的胸前，我想要掙脫上樓，被告
    就拉住我的頭髮，拉我的頭撞向鐵門，不准我上樓，叫我把
    錢拿出來，被告沒有摀住我嘴巴的時候，我就叫救命，被告
    說不准叫，我抱著包包說沒有錢，雙方僵持的時間，我感覺
    有10幾分鐘，被告可能有聽到樓上有人開門的聲音，被告就
    開門騎機車走了；（當時被告強盜你的時候，你有無感到害
    怕、恐懼？）有，很害怕、恐懼；（當時被告拿刀架著你的
    脖子，你能不能反抗？）我沒有辦法反抗，當時被告的刀子
    有割傷我的脖子、有流血，我沒有去驗傷，傷口約3 、4 公
    分，被告拉我的頭去撞門2 、3 下，我覺得會痛；（你有跟
    被告面對面嗎？）沒有，強盜過程中我有看到被告的臉很黑
    ，後來被告騎機車離開時，我在大門外面看到被告的身材、
    臉；（當時被告強盜你的時候，跟你的距離多遠？）被告就
    在我的背後；（被告在你的後面，你怎麼看到他的臉？）被
    告在我的左後方拿刀架著我脖子，我的眼睛有看到被告，被
    拉頭的時候，我沒有辦法看到被告；（被告聽到聲音離開，
    你是馬上追出去？）被告打開門離開時，我就看到被告整個
    人；（你有看得很清楚嗎？）有；（當時是下午2 點多，在
    樓梯間或門口的光線如何？）當時是好天氣、很亮；（當時
    你們樓梯間有無開燈？）沒有，白天很亮，不用開燈；（1
    樓樓梯間門關著還是很亮嗎？）有陽光照進來，我們的鐵門
    不是密閉的，是一條一條可以透光、很亮；（被告強盜時講
    話的口音？）他說國語，沒有很標準；（你剛剛聽過被告的
    聲音，是否就是強盜你的人的聲音？）對，我確定；（你剛
    剛說你沒有辦法反抗，為何沒有辦法反抗？）被告把我拉著
    ，我沒有辦法掙脫，且刀子架在我的脖子上；（被告的機車
    停放的地點距離樓梯間多遠？）我沒有注意看，但被告要騎
    走時，是從我們巷子後面一點騎出來，我有看到；（你在被
    強盜的過程中，有無正面看到被告？）沒有，只有瞄到一眼
    ；（你看到被告騎摩托車離開，是背對你還是面對你？）被
    告是面對著我離開，他有戴安全帽；（被告離開騎走的機車
    什麼顏色？）白色125 的機車；（被告在搶你的過程中怎麼
    跟你講？）就是講搶劫；【提示扣案物予證人辨識】（該扣
    案物是否當時被告強盜你的刀子？）是一樣的，但刀柄是黑
    色的；（你說被告刀子架在你脖子上，為何你可以看到刀柄
    是什麼顏色？）一開始我要爬上樓時，被告的刀子是拿在我
    前面晃；（既然被告手握著刀柄，刀柄已經被手握住，扣案
    的刀柄也不是很長，你如何看得到刀柄、確認刀柄的顏色？
    ）一開始搶匪就把刀子放在我前面，叫我不准上樓，那時候
    我就可以看到是水果刀；（你當時看到被告的膚色？）整個
    過程中我有看到被告，膚色黑黑的、瘦瘦的，我本來以為是
    外勞；（後來你怎麼知道被告不是外勞？）警察作筆錄時，
    經過我指認後，警察說他是新店人；（為什麼你之前在檢察
    官提示刀子照片時，你說就是這把，為何今日說刀柄是黑黑
    的？【提示扣案物並令其辨認】）扣案物就是被告使用的兇
    器，當時因為我看到的是照片，照片不是彩色的，我覺得照
    片中的刀柄黑黑的，我確定刀子就是這把；（被告進去把刀
    子放在你脖子上，從頭到尾都是戴著安全帽？）對；（被告
    全程戴著安全帽，你如何確定強盜你的人就是在庭的被告？
    ）被告戴著全罩式的安全帽，被告進大門時有拉開安全帽臉
    部的擋風罩，騎車離開時才拉下來，被告拉開擋風罩時我有
    看到他的臉，我可以確定就是在庭的被告；（有無因為警察
    說抓到被告了，誤導你而指認被告？）沒有，就是他；（被
    告的機車你可以確定是白色的？）我確定是白色的125 機車
    ；（你的後背有無受傷？）有痛、紅腫；（當時你害不害怕
    ？）很害怕，嚇得都說不出話來；（既然你很害怕，為何你
    還抱著你的皮包跟被告拉扯？）我的皮包裡面有證件，我不
    希望被搶走，所以跟被告拉扯，我還是很害怕，我心想堅持
    不讓被告拿走包包；（被告拉你的頭撞鐵門時，你有無跌倒
    ？）我有跌坐在地上；（你跟被告如何拉扯？）被告一直要
    搶我的皮包，我就是抱緊緊的不讓他搶；（被告是拉著你的
    頭撞鐵門，不是把你推倒？）對；（你確定沒有因為被告戴
    著安全帽指認錯誤？）沒有等語；而本院復於訊問後再度諭
    知證人丁○○當庭再次指認被告，其亦堅決證稱身材、面貌
    沒有錯，就是他等語明確（見本院96年4 月26日審判筆錄）
    ；被告對於證人丁○○所言則以：既然說看到我騎白色機車
    離開，請求調閱證人住家附近的錄影帶，我是騎乘藍色的機
    車，沒有白色的機車等云云，然衡之常情為行為之人為避人
    耳目，其因掩飾違法而騎乘另種機車，更係必然。被告又辯
    稱：我要求警察提供路口的監視錄影帶，為何沒有提供等云
    云，然並非在每一個路口均設置監視器，至警察帶被告回警
    局時，或係有提及監視錄影帶有拍攝，此應係警察辦案作為
    之前置預測而已，雖事後並無從提出，警方從其餘之偵辦方
    向所查悉，亦非表示被告並無該犯行之存在。被告更且辯稱
    ：照片上的其他3 個人都是警察，既然警察跟被害人說嫌犯
    黑黑的，為何叫3 個膚色白白的人來讓被害人指認等，惟承
    上所述，證人等並非僅係於警訊中為指認，其在偵查中暨本
    院審理時均迭經指證明確無瑕，被告所辯，仍非可採；另本
    案扣案之水果刀1 把，分經證人等於本院審理時辨認在卷，
    雖證人丁○○認為該刀具刀柄為黑色，然本院經以手持握把
    該刀末端仍有2 、3 公分之突出，則在刀具晃動並非停止之
    情境下，產生之陰影結果，因此，就本案證人黃女所言，亦
    難謂與常情違背。況被告亦自承其已經多年未返家，不知道
    路途而在亂逛情事，是其已屬混亂，亦係記憶上之差異所致
    使，且被告於警訊中之本案自白，亦核與證人等於本院證述
    之本案犯罪構成要件之事實相符，因是被告於警方詢問及檢
    察官偵訊時所供述情節，與證人等證述相符，是堪認被告警
    訊自白強盜犯行，應與事實相符。
五、承上所述，被告如上犯行，業經證人3 人等於本院審理時證
    述如上無誤，分別與其等於警偵訊中之證述，就被告基本犯
    罪事實之證述相符，是證人之前揭證詞，確有十足之合理性
    存在，可堪採信。綜上，足認被告自白部分（第2 次犯行）
    ，核與事實相符，堪以採信；所為辯解部分（第1 、3 次犯
    行），核無可採。是本案事證明確，被告犯行，足以認定，
    應依法論科。
六、關於論罪科刑：
(一)、查刑法第321 條第1 項第1 款之夜間侵入住宅竊盜罪，其所
    謂「住宅」，乃指人類日常居住之場所而言，公寓亦屬之。
    至公寓樓下之「樓梯間」，雖僅係供各住戶之出入通行，然
    就公寓之整體觀察，該樓梯間為該公寓之一部分，而與該公
    寓有密切不可分之關係，是於夜間侵入公寓樓下之樓梯間竊
    盜，即當然有同時妨害居住安全之情形，自應成立刑法第32
    1 條第1 項第1 款於夜間侵入住宅竊盜罪（最高法院46年臺
    上字第531 號、76年臺上字第2972號、79年臺上字第5253號
    判例意旨旨參照）。又被告所持用以強盜財物之扣案水果刀
    ，雖非屬槍砲彈藥刀械管制條例所列管之刀械，然上開水果
    刀之刀刃均係金屬材質，有扣案物暨其照片可稽（見偵查卷
    第32頁），若持上開水果刀行兇，客觀上均足以傷害人之生
    命、身體、安全而具有高度危險性，則被告強盜時所攜帶之
    水果刀，在客觀上均足以對於人之生命、身體、安全構成威
    脅，屬兇器無訛。又所謂「強暴」係指直接、間接對於他人
    之身體施以暴力，壓制被害人之抗拒，或被害人處於不能抗
    拒之狀態之謂；所稱「脅迫」則指對人之精神心理加以威脅
    逼迫，使生畏懼而不敢抗拒而言。被告攜帶上述客觀上可供
    兇器使用之水果刀強盜財物，其行為已屬對於他人之身體施
    以強暴脅迫行為，至被害人處於不能抗拒之狀態，甚明。
(二)、被告如上第1 、2 之強盜行為，均有刑法第321 條第1 項第
    1 款、第3 款之夜間侵入住宅，以及攜帶兇器情形，所為，
    均係犯刑法第330 第1 項之加重強盜罪；第3 次犯行則有同
    法第321 條第1 項第3 款之攜帶兇器情形，係犯同法第330
    條第2 項、第1 項之加重強盜未遂罪；被告所為第1 次犯行
    ，同時、地對2 人施以強暴、脅迫而強取財物，係一行為同
    時侵害2 人之法益，為同種想像競合犯，應依刑法第55條規
    定從一重處斷；所為之第2 次犯行，則為接續行為，僅應論
    以1 個加重強盜罪；另第3 次犯行部分，其已經著手於犯罪
    行為之實行，而尚未得逞，為未遂犯，依刑法第25條第2 項
    後段規定減輕其刑。被告所犯上開3 次加重強盜罪間，均屬
    相同之罪名，惟其犯意各別，被害法益不同，應分論併罰之
    。爰審酌被告為圖謀得財，於其盜匪案件95年6 月15日縮短
    刑期假釋出獄後，不知反省悔悟，一再為本案之強盜犯行，
    對於社會公安危害甚鉅，並已造成各被害人之財物損失及生
    理、心理高度恐懼受創，被告所為自應分別受有相當程度之
    刑事非難，暨犯罪後之態度等一切情狀，分別量處如主文所
    示之刑，並定其應執行之刑，以資懲儆。扣案之水果刀1 支
    ，為被告所有，且供本件加重強盜罪所用之物，分據被告暨
    證人等於警詢、偵查及本院審理中供、證述明確在卷，應依
    刑法第38條第1 項第2 款規定宣告沒收之。
據上論斷，應依刑事訴訟法第299 條第1 項前段，刑法第330 條
第1 項、第2 項、第321 條第1 項第1 款、第3 款、第25條、第
55條 、第51條第5 款、第38條第1 項第2 款，判決如主文。
本案經檢察官王家春到庭執行職務。
中　　華　　民　　國　　96　　年　　5 　　月　　14　　日
                  刑事第2 庭審判長法　官  李麗玲
                                  法  官  張兆光
                                  法  官  黎錦福
上列正本證明與原本無異。
如不服本判決，應於判決送達後10日內向本院提出上訴狀（應附
繕本），上訴於臺灣高等法院。
                                  書記官  蔡麗春
中　　華　　民　　國　　96　　年　　5 　　月　　14　　日
附錄本案論罪科刑法條全文；
中華民國刑法第330條
（加重強盜罪）
犯強盜罪而有第321 條第1 項各款情形之一者，處7 年以上有期
徒刑。
前項之未遂犯罰之。
中華民國刑法第321條
（加重竊盜罪）
犯竊盜罪而有左列情形之一者，處6 月以上、5 年以下有期徒刑
：
一  於夜間侵入住宅或有人居住之建築物、船艦或隱匿其內而犯
    之者。
二  毀越門扇、牆垣或其他安全設備而犯之者。
三  攜帶兇器而犯之者。
四  結夥三人以上而犯之者。
五  乘火災、水災或其他災害之際而犯之者。
六  在車站或埠頭而犯之者。
前項之未遂犯罰之。
